【裁判字號】    98,台上,5834
【裁判日期】    981008
【裁判案由】    偽造文書
【裁判全文】
最高法院刑事判決            九十八年度台上字第五八三四號
上  訴  人  甲○○（更名為楊佑彬）
選任辯護人  楊嘉馹律師
上列上訴人因偽造文書案件，不服台灣高等法院中華民國九十六
年四月十七日第二審判決（九十六年度上訴字第四一五號，起訴
案號：台灣士林地方法院檢察署九十三年度偵字第六九七二號）
，提起上訴，本院判決如下：
    主  文
原判決撤銷，發回台灣高等法院。
    理  由
本件原判決認定上訴人甲○○有原判決所載犯行，因而維持第一
審論處上訴人共同連續行使偽造私文書，足以生損害於公眾及他
人罪刑之判決，駁回上訴人在第二審之上訴，固非無見。
惟查：(一)、科刑之判決書，須將法院依職權認定之犯罪事實，詳
記於事實欄，然後於理由內逐一說明其憑以認定之證據，使事實
與理由兩相一致，始稱適法；倘若理由說明與事實記載不相符合
，即屬判決理由矛盾，其判決當然為違背法令。依原判決事實欄
所載：上訴人與謝榮銓、林玉程均明知年籍、姓名不詳綽號「阿
國」、「小寶」、「阿保」及邱國寶等人所提供如原判決附表一
丙欄所示之七部車輛，係某竊車集團先竊得如原判決附表一甲欄
所示之七部自用小客車（俗稱Ａ車），再於不詳時、地偽造如原
判決附表一乙欄所示七部自用小客車（俗稱Ｂ車）車牌各二面，
並將該等車牌依序懸掛在前開七部Ａ車上，再將七部Ａ車之車身
號碼及引擎號碼變造為七部Ｂ車之車身號碼及引擎號碼，以此方
式所製造而成之七部車輛，均屬贓車。渠等仍自民國九十二年六
月間某日起，連續先由林玉程向「阿國」、「小寶」購買如原判
決附表一丙欄編號一至四所示該四部贓車，並由上訴人向該竊車
集團購買變造上開四部Ｂ車車主之國民身分證及偽刻之印章，再
將上開四部贓車分別過戶登記予林玉程及不知情之柯秋鳴，嗣後
典當予龍泰汽車當舖、華信汽車當舖，而詐取典當之金錢；另原
判決附表一丙欄編號五至七所示之ＡＢ車，即係由謝榮銓向邱國
寶、「阿保」所購得，並取得邱國寶及竊車集團所交付變造上開
三部Ｂ車車主之國民身分證及偽刻之印章，再將上開三部贓車分
別轉售予林振清、林順曲及黃堅維，而詐取金錢等情。原審似認
定上訴人、謝榮銓、林玉程於購買上開七部贓車時，該七部贓車
已遭該竊車集團變造車身號碼及引擎號碼，上訴人等人並未參與
此部分犯行，然原判決於理由欄卻敘明「公訴意旨未就起訴被告
『偽造車身號碼及引擎號碼』後，復將之持以行使之犯行部分，
論以行使變造準私文書罪……均有未洽，應予敘明更正」（見原
判決第十一頁倒數第九行起），上開理由之說明與事實欄記載不
盡相符，顯有判決理由矛盾之違法。再者，該理由欄先敘明上訴
人「偽」造車身號碼及引擎號碼，嗣又敘明上訴人就此部分應論
以行使「變」造準私文書罪，前後不一，亦有可議。(二)、被告於
第一審準備程序中，就被訴事實為有罪之陳述時，除其所犯為死
刑、無期徒刑、最輕本刑為三年以上有期徒刑之罪或高等法院管
轄第一審案件者外，審判長得告知被告簡式審判程序之旨，並聽
取當事人、代理人、辯護人及輔佐人之意見後，裁定進行簡式審
判程序，簡式審判程序之證據調查不受刑事訴訟法第一百五十九
條第一項、第一百六十一條之二、第一百六十一條之三、第一百
六十三條之三及第一百六十四條至第一百七十條規定之限制，刑
事訴訟法第二百七十三條第一項、第二百七十三條之二定有明文
。而第二審之審判，依同法第三百六十四條規定亦準用上開條項
之規定。是第二審之審判，亦須被告於行準備程序時，先就被訴
事實為有罪之陳述，審判長於告知被告簡式審判程序之旨，並聽
取當事人及上開訴訟關係人之意見後，方能裁定進行簡式審判程
序。上訴人於原審行準備程序時係供稱：「我是九十二年八月才
去上班（即受僱於謝榮銓），在此之前的事我沒有參與。」、「
當時我不知道（這些車子是贓車），到高雄被抓（按係九十二年
十月七日）我才知道。」等語（見原審卷第三十三頁反面）。上
訴人就被訴事實似未為有罪之陳述，況觀當日之準備程序筆錄，
亦未載明審判長有告知上訴人簡式審判程序之意旨，及裁定進行
簡式審判程序，則原審所進行之訴訟程序，似為通常程序。然原
判決理由欄卻記載：「查本案證人即共犯謝榮銓、馬順利、宋宜
昆、劉珍美，證人謝泰利、鄭勝薰、謝金發、謝榮全、陳怡云、
羅茂森、柯翠雲、蔡小琪、劉慈璧、林順曲、王昭美、謝惠蘭、
張志同、林振清、黃堅維、陳清益、曾淑玲等人於警詢、偵查中
之證詞，雖均係被告以外之人於審判外之陳述，惟因本案採行『
簡式審判程序』，復查無其他不得做為證據之法定事由，揆諸首
揭說明，應認均具有證據能力。」（見原判決第七頁倒數第十一
行起），有適用法則不當之違誤及違背證據法則。上訴意旨指摘
原判決違法，尚非全無理由，應認有發回更審之原因。
據上論結，應依刑事訴訟法第三百九十七條、第四百零一條，判
決如主文。
中    華    民    國  九十八  年    十    月    八    日
                      最高法院刑事第十三庭
                          審判長法官  賴  忠  星
                                法官  呂  丹  玉
                                法官  吳      燦
                                法官  施  俊  堯
                                法官  蔡  名  曜
      本件正本證明與原本無異
                                      書  記  官
中    華    民    國  九十八  年    十    月   十四   日
                                                      Ｅ


司法院資訊處製作；財團法人民間司法改革基金會備份。
